【裁判字號】    94,上易,975
【裁判日期】    950227
【裁判案由】    侵權行為損害賠償
【裁判全文】
臺灣高等法院民事判決                 94年度上易字第975號
上  訴  人  丙○○
訴訟代理人  乙○○
被  上訴人  丁○○
訴訟代理人  甲○○
上列當事人間侵權行為損害賠償事件，上訴人對於中華民國94年
10月14日臺灣桃園地方法院94年度訴字第1113號第一審判決提起
上訴，本院於95年2月14日言詞辯論終結，判決如下：
    主  文
原判決關於命上訴人給付之金額超過新台幣貳拾萬肆仟參佰肆拾
肆元及其利息部分，與該部分假執行之宣告暨訴訟費用（除確定
部分外）之裁判均廢棄。
上開廢棄部分，被上訴人在第一審之訴及假執行之聲請均駁回。
其餘上訴駁回。
第一審（除確定部分外）及第二審訴訟費用由被上訴人負擔三分
之一，餘由上訴人負擔。
    事實及理由
一、被上訴人主張：兩造均為醫師，被上訴人前向上訴人承租坐
    落桃園縣八德市○○路○段808號房屋開設診所，上訴人因不
    滿被上訴人於雙方談論該診所 2樓轉租開設藥局事宜時私自
    錄音，於民國93年12月16日上午11時55分許至該診所質問被
    上訴人，並強制被上訴人隨其至他處說明，被上訴人不從，
    上訴人即拉扯被上訴人衣領，致被上訴人跌倒在地，受有頭
    部外傷、頸部、右肩、右肘及左踝挫傷等傷害。嗣上訴人於
    被上訴人向警方說明被害經過時，復恐嚇被上訴人稱「要照
    三餐打」等語，致被上訴人心生畏懼，上訴人所涉傷害及恐
    嚇罪責，業經刑事法院分別判處拘役50日及30日，應執行拘
    役75日，如易科罰金，以新台幣（下同）300元折算1日確定
    （原法院94年度桃簡字第586號）， 爰依侵權行為之法則，
    求為命上訴人應給付被上訴人30萬4,344元本息（ 醫療費用
    2,171元、醫療用品2,173元、精神慰撫金30萬元）。【被上
    訴人在原審係請求上訴人應給付200萬4,344元本息（醫療費
    用2,17 1元、醫療用品2,173元、精神慰撫金200萬元），被
    上訴人就原審判決逾30萬4,344元本息之敗訴部分， 未據聲
    明不服，已告確定】，並答辯聲明：上訴駁回。
二、上訴人則以：被上訴人未經上訴人同意違法轉租診所 2樓予
    他人經營藥局，上訴人於93年12月16日至被上訴人診所，係
    為瞭解事實真相及被上訴人私自錄音乙事，因被上訴人不願
    說明，上訴人乃拉被上訴人衣領，欲請被上訴人至上訴人處
    說明，被上訴人於掙脫時自行跌倒受傷。又上訴人於警方處
    理時對被上訴人稱「要照三餐打」等語，係出於氣憤之情緒
    反應用詞等語，資為抗辯，並上訴聲明：(一)原判決不利於上
    訴人部分廢棄。(二)上開廢棄部分，被上訴人在第一審之訴及
    假執行之聲請均駁回。
三、被上訴人主張兩造於上開時地因伊診所 2樓轉租開設藥局及
    私自錄音乙事發生爭執，上訴人拉伊衣領欲至其處說明，伊
    為抵抗跌倒在地，受有頭部外傷、頸部、右肩、右肘及左踝
    挫傷等傷害；上訴人在警方處理時，對伊稱「要照三餐打」
    等語，上訴人所涉傷害及恐嚇罪責，業經刑事法院分別判處
    拘役50日及30日，應執行拘役75日，如易科罰金， 以300元
    折算1日確定等情， 業據提出診斷證明書、照片及原法院94
    年度桃簡字第586號刑事判決為證（原審桃附民字卷5-7頁）
    ，且上訴人就刑事判決所認定之上述事實亦不爭執（原審訴
    字卷43頁），並經本院調閱該刑事案卷查明屬實，自堪信為
    真實。
四、按因故意或過失，不法侵害他人之權利者，負損害賠償責任
    。不法侵害他人之身體或健康者，對於被害人因此喪失或減
    少勞動能力或增加生活上之需要時，應負損害賠償責任。不
    法侵害他人之身體者，被害人雖非財產上之損害，亦得請求
    賠償相當之金額，民法第184條第1項前段、第193條第1項及
    第195條第1項前段分別定有明文。查上訴人對被上訴人為上
    開傷害之不法行為，致被上訴人受有上述傷害，被上訴人自
    得依上開規定，請求上訴人損害賠償。茲就被上訴人請求損
    害賠償之金額分述如下：
  (1)醫療費用部分：被上訴人主張伊因本件傷害支出醫療費用2,
    171元之事實，業據提出收據為證（原審訴字卷27-29頁），
    且為上訴人所不爭執（本院卷51頁），經核均屬醫療上之必
    要費用，被上訴人此部分請求，應屬有據。
  (2)醫療用品部分：
    被上訴人主張伊因本件傷害購買醫療用品計支出2,173元之
    事實，業據提出收據為證（原審訴字卷30頁），依該收據記
    載，被上訴人係購買充氣式護踝、枴杖、冰敷袋等，經核被
    上訴人所受傷情，應屬必要，且係為治療其傷害所必需支出
    之費用，復為上訴人所不爭執（本院卷27頁），被上訴人此
    部分請求，應屬有據。
  (3)精神慰撫金部分：
    查被上訴人因本件傷害受有上開傷害，在精神上及肉體上必
    感受莫大痛苦，不言可喻，則被上訴人請求上訴人賠償非財
    產上損害，自屬有據。爰斟酌被上訴人為醫生，台北醫學院
    畢業，已婚，育有2子，月入約100萬元，有不動產及有價證
    券； 而上訴人亦為醫生，中山醫學院畢業，已婚，育有2子
    ，月入約8萬元，有不動產（原審訴字卷10-14、47頁），以
    及被上訴人所受傷情等一切情狀後，認被上訴人請求精神慰
    撫金30萬元，尚屬過高，應以20萬元為適當，逾此金額之請
    求，不應准許。
  (4)綜上，被上訴人所得請求賠償之金額為20萬4,344元（2,171
    元＋2,173元＋200,000元＝204,344元）。
五、從而，被上訴人依侵權行為之法律關係，請求上訴人給付20
    萬4,344元及自起訴狀繕本送達之翌日即94年5月21日起至清
    償日止，按年息百分之五計算之利息部分，自屬應予准許；
    至超過上開部分被上訴人之請求，即屬不應准許。原審就上
    開不應准許部分，所為上訴人敗訴之判決，自有未合，上訴
    論旨指摘原判決此部分不當，求予廢棄改判，為有理由；就
    上開應予准許部分，所為上訴人敗訴之判決，並無不合，上
    訴論旨指摘原判決此部分不當，求予廢棄改判，為無理由。
六、兩造其餘之攻擊或防禦方法及未經援用之證據，經本院斟酌
    後，認為均不足以影響本判決之結果，自無逐一詳予論駁之
    必要，併此敘明。
七、據上論結，本件上訴為一部有理由，一部無理由，依民事訴
    訟法第450條、第449條第1項、第79條，判決如主文。
中    華    民    國    95    年     2    月    27    日
                  民事第十三庭審判長法  官  陳昆煇
                                    法  官  李錦美
                                    法  官  陳駿璧
正本係照原本作成。
不得上訴。
中    華    民    國    95    年    3     月    1     日
                                    書記官  黃  愛


司法院資訊處製作；財團法人民間司法改革基金會備份。
